最高法院刑事判決　　　　　　九十四年度台上字第二八○三號
　　上　訴　人　甲○○
　　　　　　　　　　　　在押.
上列上訴人因殺人未遂案件，不服台灣高等法院高雄分院中華民
國九十四年三月十六日第二審判決（九十四年度少連上訴字第五
號，起訴案號：台灣高雄地方法院檢察署九十三年度偵字第三五
六六號），提起上訴，本院判決如下：
    主  文
上訴駁回。
    理  由
按刑事訴訟法第三百七十七條規定，上訴於第三審法院，非以判
決違背法令為理由，不得為之。是提起第三審上訴，應以原判決
違背法令為理由，係屬法定要件。如果上訴理由狀並未依據卷內
訴訟資料，具體指摘原判決不適用何種法則或如何適用不當，或
所指摘原判決違法情事，顯與法律規定得為第三審上訴理由之違
法情形，不相適合時，均應認其上訴為違背法律上之程式，予以
駁回。本件上訴人甲○○上訴意旨略稱：(一)、上訴人雖承認於民
國九十三年二月一日上午持開山刀，在高雄市○○區○○街等處
所連續揮砍路人林志鴻、黃世長、吳冠廷、黃偉銓等人之事實，
但並無殺人之犯意。原判決認定上訴人「持大型鋒利之開山刀，
朝人體之要害揮砍，顯見有殺人之故意」，係以上訴人持開山刀
砍人之事實過程，認定上訴人具有殺人之犯意。此項認定，與刑
事訴訟法第一百五十四條第二項規定，無證據不得認定犯罪事實
之意旨有違。(二)、原判決既認定，上訴人係持大型且銳利之開山
刀，朝人體之要害頸、背等處揮砍，據以認定上訴人有殺人之犯
意。但該開山刀，究竟如何之大、如何之重？原審未鑑定其重量
，有調查未盡之違誤。又原判決並認定，該開山刀長4.93公分（
按原判決係認定長49.3公分），然如何得知該開山刀長4.93公分
？原判決未說明其所憑之依據，亦有理由不備之違誤。(三)、上訴
人已深知悔悟，願意接受應負之責任，請從輕量刑，給予自新之
機會，以便早日返家照顧年老之祖母云云。
惟查：原判決綜合全案卷證資料，本於事實審法院之推理作用，
認定上訴人確有基於殺人之概括犯意，持開山刀連續砍殺路人林
志鴻、黃世長、吳冠廷、黃偉銓等人，除林志鴻因閃避得宜未被
砍中外，其餘三人分別被砍中背部、手部、頸部等處，均經送醫
急救，始倖免於難等情，乃維持第一審論處上訴人連續殺人未遂
罪刑之判決，駁回上訴人在第二審之上訴，已詳細說明其所憑之
證據及認定之理由。對於上訴人所辯無殺人之犯意，亦已說明：
上訴人所使用之開山刀，經第一審法院勘驗結果，長達49.3公分
，刀刃甚為鋒利，有其筆錄之記載可查。而以該大型且銳利之開
山刀，對被害人之身體要害頸、背等處揮砍，足斃人命，為公眾
週知之事實，上訴人為精神健全之人，自不能諉為不知。上訴人
因與其父發生衝突心情不佳，竟持扣案之開山刀在市區○道路上
連續揮砍路人，除林志鴻因閃避得宜未被砍中外，黃世長被砍中
背部，致其背部切割傷合併背部肌肉及脊椎損傷（刀切割傷約三
十公分長、深及第十胸椎，並造成骨折）；吳冠廷被砍中兩刀，
致其右手第二、三指切割傷合併肌腱斷離損傷、第四指指甲床損
傷、左前臂及右側皮膚撕裂傷；黃偉銓則被砍中數刀，致其頸部
切割傷（前頸切割傷長四公分、左頸切割傷長五公分），有高雄
醫學大學附設中和紀念醫院診斷證明書、病歷表等附卷及開山刀
一把扣案可資證明。而身體之背部、頸部等處，乃人體之要害，
上訴人以銳利之開山刀，朝被害人等之生命要害猛力揮砍，足見
其有殺人之故意，被害人等經送醫急救，雖均倖免於難，但有致
被害人等死亡之高度潛在性危險，亦據前揭醫院復函在卷，因認
上訴人應負殺人未遂罪責，所辯無殺人之犯意乃卸責之詞，不足
採信等情綦詳。上訴意旨，對於有無殺人之犯意，就原判決已說
明事項及屬原審採證認事職權之適法行使，重為事實之爭辯，並
非適法之第三審上訴理由。又上訴人所使用之開山刀經第一審法
院勘驗結果，長達49.3公分，有其筆錄之記載可查，原判決亦已
詳為說明。上訴意旨設詞，原判決未說明刀長所憑之證據，與卷
內資料不相符合，並非依據卷內資料執為指摘。至於上訴人所使
用之開山刀，重量若干？乃枝節性之問題，並非法院認定事實及
適用法律基礎之證據，顯無鑑定之必要。況上訴人於原審，並未
請求鑑定開山刀之重量，待上訴至法律審之本院後，始為此項指
摘，亦非適法之第三審上訴理由。另請求從輕量刑，並非以原判
決違背法令為理由，亦屬違背法律上之程式，其上訴應予駁回。
據上論結，應依刑事訴訟法第三百九十五條前段，判決如主文。
中　　華　　民　　國　九十四　年　　五　　月　二十六　日
                      最高法院刑事第十二庭
                          審判長法官  謝　俊　雄
                                法官  陳　世　雄
                                法官  蘇　振　堂
                                法官  吳　信　銘
                                法官  徐　文　亮
      本件正本證明與原本無異
                                      書  記  官
中　　華　　民　　國　九十四　年　　五　　月　三十一　日
                                                      Ｑ
